臺灣臺中地方法院刑事判決　　　　　　　　　　 九十年度交易字第二一０號
　　公　訴　人
　　即聲請人　　臺灣臺中地方法院檢察署檢察官
　　被　　　告　甲○○
右列被告因公共危險等案件經檢察官聲請簡易判決處刑 (九十一年度偵字第一二二二
號），經本院台中簡易庭認不宜以簡易判決處刑，而改依通常程序審理後，判決如左
：
    主      文
甲○○服用酒類，不能安全駕駛動力交通工具而駕駛，累犯，處拘役肆拾日，如易科
罰金以參佰元折算壹日。又因過失傷害人，累犯，處拘役伍拾日，如易科罰金，以參
佰元折算壹日。應執行拘役捌拾日，如易科罰金，以參佰元折算壹日。
    事      實
一、甲○○於民國（下同）八十五年間因竊盜案，經本院判處有徒刑五月，於八十六
    年七月八日執行完畢，猶不知悔改，於九十一年十月三十一日二十一時四十分許
    ，明知服用酒類已不能安全駕駛汽車等動力交通工具，竟仍駕駛車號ＧＺＬ－一
    三一號機車，沿台中市○○路往烏日鄉方向行駛，當時天候為晴，路面無障礙，
    因不勝酒力，在台中市○○路○段六四五號前，在劃有分向限制線之路段，跨越
    雙黃線駛入來車之車道內，撞及對向之乙○○所駕駛之ＥＺＫ－三三五號機車，
    致乙○○人車倒地，受有頭部、左側髖關節受有挫傷之傷害，甲○○亦受傷送台
    中市林新醫院醫治，經警至該醫院會同抽血為血液酒精濃度測試，測得酒精濃度
    達一六一．一０mg/dL（換算口呼氣濃度為每公升０．八亳克）。
二、案經乙○○訴由台中市警察局第四分局報請臺灣臺中地方法院檢察署檢察官偵查
    ，聲請簡易判決處刑，經本院台中簡易庭認不宜以簡易判決處刑，而改依通常程
    序審理。
    理      由
一、訊據被告甲○○對於右揭酒後駕車以致肇事之事實坦承不諱，核與被害人乙○○
    指訴情節相符，並有台中市○○○道路交通事故調查表、台中市警察局舉發違反
    道路交通管理事件通知單、測試觀察紀錄表、吐氣所含酒精成份測試單各一份及
    現場車禍照片八張可資佐證。按刑法於八十八年四月二十一日經總統公布增訂第
    一百八十五條之三，將服用酒類不能安全駕駛動力交通工具而駕駛者，亦納入刑
    事處罰之範疇，該條規定並自同年月二十三日正式施行，犯本條之罪係屬抽象危
    險犯，其立法目的在嚇阻酒後駕車，危害公眾安全及防止交通事故之發生，條文
    中所稱「不能安全駕駛動力交通工具」係屬不確定之法律概念，除衡之行為人駕
    車時飲用酒類之程度及血液中酒精含量之多寡外，並應參以行為人當時之精神狀
    態、駕馭車輛之情形及對於交通號誌或指揮之遵守能力，以資相佐，斷非徒以飲
    酒數量作為取決是否成罪之唯一標準，否則，個人酒量殊異，偶因特殊情狀致未
    達平日精神狀態者亦所在多有，欲以劃一標準遽為能否安全駕車或酒醉之論斷，
    誠屬難能，惟參考德國、美國之認定標準，駕駛人於呼氣中酒精濃度達每公升零
    點五五亳克以上者，肇事率為一般正常人之十倍，認為已達不能安全駕駛之標準
    ，然在此標準以下之行為，如輔以其他客觀事實得作為不能安全駕駛之判斷時，
    亦屬之，法務部八十八年五月十八日法八八檢字第００一六六九號函亦採斯旨，
    有該函一份附卷可稽。另就醫學文獻所知，單次飲用酒精後之生理、心理變化，
    主要與代謝酒精的兩種主要酵素乙醇去氫脢（簡稱ＡＤＨ）及乙醛去氫脢（簡稱
    ＡＬＤＨ）有關，ＡＤＨ作用乃將血液內之乙醇代謝為乙醛，因而決定酒精代謝
    之快慢，而ＡＬＤＨ則再將產生之乙醛進一步代謝，最後成為其他碳水化合物，
    而「飲酒後會產生臉潮紅、頭痛、心跳加速等自主神經系統亢奮現象，主要乃與
    乙醛在血液中蓄積的程度有關」。雖然ＡＬＤＨ的代謝能力會因個人體質而有所
    差異，故每個人飲酒後之生理反應不同，惟ＡＤＨ則個別差異不大，因此同種族
    間之酒精清除率相近，一般而言飲用同量酒精後對每個人之身體影響應屬類似，
    故依血中酒精濃度得判定酒精對於人體影響之程度，當血中酒精濃度於呼氣濃度
    值達每公升０．二五亳克時，將造成飲酒者輕度協調功能降低；而當呼氣濃度值
    達每公升０．二五至０．四０亳克時，肇事率為平常之二至六倍，當呼氣濃度值
    達每公升０．四０至０．五０亳克時，肇事率為平常之六至七倍，當呼氣濃度值
    達每公升０．五０至０．五五時，肇事率為平常之七至十倍（參照行政院國軍退
    除役官兵輔導委員會台北榮民總醫院八十八年八月五日（八八）北總內字第二六
    八六八號函及中央警察大學交通學系暨交通管理研究所蔡中志教援之研究報告，
    酒精濃度與肇事率之關係一文，台灣高等法院檢察署八十八年十一月編印「不能
    安全駕駛」認定標準之相關論文資料第四十九頁）。從而汽車駕駛飲酒後其吐氣
    所含酒精成分超過每公升０．二五亳克以上者，不得駕車，道路交通安全規則第
    一百十四條第二款定有明文。本件肇事當時天氣為晴，路面乾燥、無缺陷、無障
    礙物、視距良好，有上開道路交通事故調查表一份附卷可稽，被告駕駛車輛卻超
    過分向限制之雙黃線撞及由乙○○所駕駛之機車，且被告肇事後，經醫院抽血為
    酒精濃度測試，達一六一．一０mg/dL ，換算口呼氣濃度為每公升０．八亳克，
    超出標準甚多，足認被告駕車時確已達不能安全駕駛動力交通工具程度。又在劃
    有分向限制線之路段，不得駛入來車之車道內，道路交通安全規則第九十七條第
    二款定有明文，被告駕駛機車，自應注意上述道路交通安全規則之規定，且依當
    時天候為晴，路面無障礙，視距良好之情況下，並無不能注意之情事，被告應注
    意並能注意而不注意以致肇事，致被害人乙○○受有如事實欄所述之傷害，被告
    應有過失，且被告之過失行為與被害人之傷害間有相當因果關係。從而本件事證
    明確，被告犯行堪予認定。
二、核被告甲○○所為，係犯刑法第一百八十五條之三服用酒類致無法安全駕駛動力
    交通工具罪、第二百八十四條第一項前段之過失傷害罪。被告所犯上開二罪，犯
    意各別，構成要件不同，應予分論併罰。查被告曾於八十五年間因竊盜案，經本
    院判處有徒刑五月，於八十六年七月八日執行完畢，有台灣高等法院被告全國前
    案紀錄表一份附卷可稽，其於五年之內，再犯有期徒刑以上之本案各罪，係屬累
    犯，應依刑法第四十七條之規定加重其刑。又被告酒醉駕車致人受傷，應依道路
    交通管理處罰條例第八十六條第一項就過失傷害部分遞加重其刑。爰審酌被告喝
    酒後已不能安全駕駛，仍不顧公眾安全，貿然駕車及致人受傷所生危害、犯後坦
    承犯行等一切情狀，分別量處如主文所示之刑，並諭知易科罰金之折算標準，並
    定其應執行刑及易科罰金之折算標準。
據上論斷，應依刑事訴訟法第四百五十二條、二百九十九條第一項前段，道路交通管
理處罰條例第八十六條第一項、刑法第一百八十五條之三、第二百八十四條第一項前
段、第四十七條、第四十一條第一項前段、第五十一條第六款，罰金罰鍰提高標準條
例第二條，判決如主文。
中    華    民    國       九十一     年       五      月   二十四      日
                                    臺灣臺中地方法院交通法庭
                                        法  官  郭  德  進
右正本證明與原本無異。
如不服本判決，應於判決送達後十日內向本院提出上訴狀( 應附繕本 )，上訴於臺灣
高等法院臺中分院。
                                        書記官
中    華    民    國      九十一      年       五      月    二十七     日
刑法第一百八十五條之三：
服用毒品、麻醉藥品、酒類或其他相類之物，不能安全駕駛動力交通工具而駕駛者，
處一年以下有期徒刑、拘役或三萬元以下罰金。
刑法第二百八十四條第一項：
因過失傷害人者，處六月以下有期徒刑、拘役或五百元以下罰金，致重傷者，處一年
以下有期徒刑、拘役或五百元以下罰金。
                                                                        Ｂ
